【裁判字號】    97,簡,128
【裁判日期】    970925
【裁判案由】    廢棄物清理法
【裁判全文】
高雄高等行政法院簡易判決
                                       97年度簡字第128號
原      告  甲○○
被      告  臺南縣環境保護局
代  表  人  乙○○局長
上列當事人間廢棄物清理法事件，原告不服台南縣政府中華民國
97年4月18日府行濟字第0970070119號訴願決定，提起行政訴訟
，本院判決如下：
    主  文
原告之訴駁回。
訴訟費用由原告負擔。
    事實及理由
一、事實概要︰緣原告未取得主管機關核發之許可文件，於民國
    96年1月10日16時10分許駕駛車號2H-680自用大貨車，以每
    車次新台幣(下同)2,500元之代價，載運自臺南市○○○路
    營建土地產出未經分類之廢塑膠袋及一般垃圾等一般事業廢
    棄物，任意傾倒、棄置於臺南縣永康市○○街三和高幹73左
    3號電線桿後方空地，案經內政部警政署環境保護警察隊(下
    稱環保警察隊)第三隊、行政院環境保護署環境督察總隊南
    區環境督察大隊(下稱環保署南區督察大隊)、被告與臺南縣
    警察局善化分局(下稱善化分局)當場共同查獲，移送臺灣臺
    南地方法院檢察署(下稱臺南地檢署)偵辦，經該署檢察官認
    原告違反廢棄物清理法第41條第1項之規定，以96年度偵字
    第1731號偵結緩起訴處分確定在案，嗣被告依行政罰法第26
    條規定就原告違反廢棄物清理法之行政罰則部分，依廢棄物
    清理法第57條規定，以97年1月23日環衛字第0970004347號
    函附97年1月23日環廢處字第970007號裁處書裁處6萬元之罰
    鍰，並限於96年3月15日前完成改善，屆期未完成改善者，
    按日連續處罰。原告不服，提起訴願，經遭決定駁回，遂就
    罰鍰部分，提起本件行政訴訟。
二、本件原告主張︰
(一)按建築廢棄物，係指營建或拆除建築物或其他工程所產生之
    廢棄物，事業廢棄物貯存清除處理方法及設施標準第2條第6
    款定有明文。本件原告所載運者乃自臺南市○○○路營建土
    地產出之一般事業廢棄物，為被告所認定，為何又指被告清
    除一般廢棄物而非建築廢棄物？況建築廢棄物依營建事業廢
    棄物再利用管理辦法所定為第7類營建混合物之範圍，為何
    不能再利用？
(二)次按，清除公告或許可再利用廢棄物者，應符合中央目的事
    業主管機關規定之事業廢棄物送往再利用機構再利用前之清
    除方式，其違反者，以違反本法第39條規定處以行政罰，行
    政院環境保護署(下稱環保署)91年12月25日所頒「從事事業
    廢棄物再利用涉及違法清除處理及再利用認定原則」其中第
    3點規定甚詳。本件，原告縱有將系爭營建混合物載至臺南
    縣永康市○○街附近空地，惟其目的在於堆置分類再利用，
    並非違法棄置，其所為固屬無照清除，但應僅是違法再利用
    ，依上揭說明，論以違反廢棄物清理法第39條、第52條已足
    ，非逕處以同法第41條第2項規定，被告之認定恐有誤解。
    退步言之，所謂「棄置」係指對該相關廢棄物不再做任何後
    續處理而言(環保署93年5月11日環署廢字第0930026921號函
    參照)，本件被告並未舉證原告未做任何後續處理，其認定
    「棄置」尚有未合。
(三)況依廢棄物清理法第57條規定，須從事廢棄物貯存、清除或
    處理「業務」，違反第41條第1項規定，始處以6萬元以上罰
    鍰，並命其停止營業，本件原告並非以此為業務，實與該法
    條要件不符等情。並聲明求為判決撤銷訴願決定及原處分。
三、被告則以︰
(一)卷查，原告未取得主管機關核發之廢棄物處理許可文件，於
    96年1月10日16時10分許駕駛2H-680號自用大貨車，以每車
    次2,500元之代價，載運自臺南市○○○路營建土地產出未
    經分類之廢塑膠袋及一般垃圾等一般事業廢棄物，任意傾倒
    、棄置於臺南縣永康市○○街三和高幹73左3號電線桿後方
    空地，為原告所不爭，並有照片、環保署南區督察大隊稽查
    督察紀錄、及臺南地檢署檢察官96年度偵字第1731號緩起訴
    處分書可稽。
(二)次查原告主張本件為營建事業廢棄物再利用管理辦法所定第
    7類營建混合物之範圍，應依中央主管目的事業主管機關規
    定辦理，不受廢棄物清理法第28條、第41條之限制云云。惟
    原告棄置之廢棄物係含有廢塑膠及一般垃圾之一般事業廢棄
    物，如前所述，並非原告主張之營建混合物；且本件縱屬營
    建混合物之回收再利用，依內政部營建事業廢棄物再利用管
    理辦法第2條第2款規定，原告必須將其事業廢棄物自行或送
    往再利用機構作為原料、添加物、材料、燃料、工程填料、
    土地改良或經內政部認定之用途行為，亦即原告應將該可供
    再利用之事業廢棄物營建混合物直接載至再利用機構，不得
    任意棄置、堆放。再者，依內政部97年3月10日台內營字第0
    970800493號修正公告之營建事業廢棄物再利用種類及管理
    方式：編號7營建混合物之再利用用途，須為營建工程材料
    、工程填地及道路工程級配料、工程填地材料、骨材及建材
    原料、混凝土添加材料、磚瓦原料等，以及因分類作業所附
    帶產生之金屬屑、玻璃碎片、塑膠類、木屑等；復依內政部
    營建署95年7月12日營署建管字第0950034965號函釋，營建
    事業廢棄物再利用管理辦法暨公告營建事業廢棄物再利用種
    類及管理辦法所適用對象係為「事業」及「再利用機構」，
    是本件姑且不論原告是否為「事業」，而其不具「再利用機
    構」身分，自無適用上開管理辦法及管理方式之餘地。
(三)如上所述，原告任意棄置公告或許可再利用廢棄物、非公告
    及許可再利用廢棄物及清除非公告及許可再利用廢棄物未取
    得公民營廢棄物清除、清理機構許可文件或未依許可文件內
    容清除廢棄物者，係違反廢棄物清理法第41條，為原告自承
    ，將「營建混合物載至臺南縣永康市○○街附近空地，其目
    的在於「堆置」、「分類」、「再利用」，其所為屬「無照
    清除」，是「違法再利用」；又如事實欄所述，原告載運自
    臺南市○○○路營建土地產出未經分類之廢塑膠袋及一般垃
    圾等一般事業廢棄物，違反廢棄物清理法第41條第1項並涉
    及同法第46條第4款規定，業經臺南地檢署檢察官96年度偵
    字第1731號偵結緩起訴處分，是其違規事實明確。且原告對
    被告所為之限期改善處分不爭執，並於97年5月8日以統大環
    保科技有限公司永康分公司名義函報改善完成，是原告未領
    有廢棄物處理許可文件，從事廢棄物處理行為，違反廢棄物
    清理法第41條第1項規定事實明確，洵堪認定。從而，被告
    之處分，揆諸首揭規定，並無不合等語，資為抗辯。並聲明
    求為判決駁回原告之訴。
四、前揭事實概要欄所載之事實，有環保署南區督察大隊96年1
    月10日稽查督察紀錄、現場相片六幀、臺南地檢署檢察官96
    年度偵字第1731號偵結緩起訴處分書、被告97年1月23日環
    廢處字第970007號裁處書等附於原處分卷可憑，應堪信實。
    本件原告主張：原告所載運者乃自臺南市○○○路營建土地
    產出之一般事業廢棄物，依事業廢棄物貯存清除處理方法及
    設施標準第2條第6款之規定，係建築廢棄物，屬營建事業廢
    棄物再利用管理辦法所定為第7類營建混合物之範圍，為何
    不能再利用？原告縱有將系爭營建混合物載至臺南縣永康市
    ○○街附近空地，惟其目的在於堆置分類再利用，並非違法
    棄置，其所為固屬無照清除，但應僅是違法再利用，依上揭
    說明，論以違反廢棄物清理法第39條、第52條已足，非逕處
    以同法第41條第2項規定，本件被告並未舉證原告未做任何
    後續處理，其認定「棄置」尚有未合；本件原告並非從事廢
    棄物貯存、清除或處理業務，實與廢棄物清理法第41條第1
    項、第57條規定之要件不符，資為爭議。惟查：
(一)按「從事廢棄物清除、處理業務者，應向直轄市、縣（市）
    主管機關或中央主管機關委託之機關申請核發公民營廢棄物
    清除處理機構許可文件後，始得受託清除、處理廢棄物業務
    。」「從事廢棄物貯存、清除或處理業務，違反第41條第1
    項規定者，處新臺幣6萬元以上30萬元以下罰鍰，並命其停
    止營業。」廢棄物清理法第41條第1項前段、第57條定有明
    文。次按「本辦法用詞定義如下：一、．．．。二、再利用
    ：指事業將其事業廢棄物自行或送往再利用機構作為原料、
    添加物、材料、燃料、工程填料、土地改良或經本部認定之
    用途行為。」「清除公告或許可再利用廢棄物者，應符合中
    央目的事業主管機關規定之事業廢棄物送往再利用機構再利
    用前之清除方式，其違反者，以違反本法第39條規定處以行
    政罰。清除者任意棄置公告或許可再利用廢棄物、非公告及
    許可再利用廢棄物及清除非公告及許可再利用廢棄物未取得
    公民營廢棄物清除、清理機構許可文件或未依許可文件內容
    清除廢棄物者，以違反本法第41條或第42條規定處以行政罰
    。前述違規情形另有本法第45條、第46條規定情形之一者，
    則同時移送法院科以行政刑罰。」亦為營建事業廢棄物再利
    用管理辦法第2條第2款、環保署91年12月25日環署廢字第09
    10091151號函發布實施之從事事業廢棄物再利用涉及違法清
    除處理及再利用認定原則第3條所明定。
(二)經查，原告所引用之事業廢棄物貯存清除處理方法及設施標
    準第2條第6款就建築廢棄物所為之定義，係該標準88年6月
    29日之規定，惟該定義嗣於該標準修訂時，業經廢除，此有
    該標準行為時之規定及現行規定附卷可憑，原告仍引用該已
    廢除之規定以為爭執，自無可採。次查，再利用種類有關營
    建混合物之規定，並非規定於營建事業廢棄物再利用管理辦
    法中，係規定於營建事業廢棄物再利用種類及管理方式中，
    且行為時之該管理方式係規定於編號8，原告稱規定於編號
    7係誤引該管理方式之現行規定，合先敘明。依行為時之該
    管理方式編號8有關營建混合物之規定，其來源係指工程施
    工建造、建築拆除、裝修工程及整地刨除所產生之事業廢棄
    物。然查，原告棄置於現場之廢棄物係廢棄塑膠類及一般垃
    圾，此有前述環保署南區督察大隊96年1月10日稽查督察紀
    錄及現場相片六幀可按，顯非屬行為時營建事業廢棄物再利
    用種類及管理方式編號8所稱之營建混合物。是原告主張：
    其所載運係屬營建混合物，依規定屬得為再利用之範圍云云
    ，即無可採。況按，依前揭營建事業廢棄物再利用管理辦法
    第2條第2款之規定，所謂再利用係指事業將其事業廢棄物自
    行或送往再利用機構作為原料、添加物、材料、燃料、工程
    填料、土地改良或經本部認定之用途行為，原告應將該可供
    再利用之營建混合物載運至再利用機構處理，不得任意棄置
    、堆放。若任意棄置者，依環保署91年12月25日環署廢字第
    0910091151號函發布實施之從事事業廢棄物再利用涉及違法
    清除處理及再利用認定原則第3條之規定，以違反廢棄物清
    理法第41條規定處以行政罰。查原告既經被告查獲將廢棄物
    棄置於上述地點，若原告主張其係符合再利用之規定，自應
    由原告舉證證明，如前述，本件原告既無法舉證證明其符合
    再利用之相關規定，是原告另稱：原告本件所為固屬無照清
    除，但應僅是違法再利用，論以違反廢棄物清理法第39條、
    第52條已足，非逕處以同法第41條第2項規定，本件被告並
    未舉證原告未做任何後續處理，其認定「棄置」尚有未合乙
    節，亦屬無據。再查，原告前述之行為確屬違反廢棄物清理
    法第41條第1項之規定，應依同法第46條第4款之規定論處屬
    實，並有前揭臺南地檢署檢察官96年度偵字第1731號偵結緩
    起訴處分書可查，且廢棄物清理法第57條所稱從事廢棄物貯
    存、清除或處理業務，僅須實際從事廢棄物清除或處理行為
    為己足，是原告復稱:本件原告並非從事廢棄物貯存、清除
    或處理業務，實與廢棄物清理法第41條第1項、第57條規定
    之要件不符等詞，仍不足採。
五、綜上所述，原告之主張，並無可採。被告以原告違反廢棄物
    清理法第41條第1項之規定，依同法第57條規定，裁處原告6
    萬元之罰鍰，並無違誤。訴願決定予以維持，亦無不合。原
    告提起本件訴訟，求為撤銷，為無理由，應予駁回。又本件
    為簡易訴訟事件，故不經言詞辯論為之。又本件事證已明，
    兩造其餘主張，經核與判決結果不生影響，爰不一一論述，
    附此敘明。
據上論結，本件原告之訴為無理由，爰依行政訴訟法第233條第
1項、第236條、第98條第1項前段，判決如主文。
中    華    民    國    97    年     9    月   25     日
            高雄高等行政法院第四庭
                              法官  林  勇  奮
以上正本係照原本作成。
如不服本判決，應於送達後20日內，向本院提出上訴狀並表明上
訴理由，如於本判決宣示後送達前提起上訴者，應於判決送達後
20日內補提上訴理由書（須按他造當事人人數附繕本）。
中    華    民    國    97    年     9    月   25     日
                            書記官  黃  玉  幸
附註:
行政訴訟法第235條（第1項、第2項）:
對於適用簡易程序之裁判提起上訴或抗告，須經最高行政法院之
許可。
前項許可，以訴訟事件所涉及之法律見解具有原則性者為限。


司法院資訊處製作；財團法人民間司法改革基金會備份。
